臺灣高等法院臺中分院刑事裁定
111年度聲字第2181號
聲  請  人  
即  被  告  馮叡彣




上列聲請人因不服本院111年度金上訴字第2548號加重詐欺案件
於民國111年10月25日所為之羈押處分，聲請撤銷羈押，本院裁
定如下：
    主  文
聲請駁回。
    理  由
 一、聲請人即被告甲○○（下稱被告）聲請意旨略以：
　㈠被告並無逃亡之虞，被告於地方法院審理期間已經坦承犯行
    ，被告家中尚有母親、弟弟、及未成年女兒。被告雖然於民
    國110年12月1日在汽車旅館內被查獲，但被告並無逃避追緝
    ，且被告當時以本人姓名登記汽車旅館。被告當時係因另交
    往女友，不會把外面的女人帶回居所，所以才住在汽車旅館
    。被告並無逃亡之可能。
　㈡被告此次有意與被害人達成和解，且全案已經事證明朗，被
    告並無變造、偽造證據或與證人勾串之任何可能。
  ㈢被告並無反覆實施犯罪可能，被告已經知所警惕，不可能再
    加入詐騙機房。被告雖然在前次共同詐欺取財案（臺灣高等
    法院臺中分院110年度上易字第99號）110年8月25日判決有
    期徒刑1年5月、緩刑4年確定以來，僅此一次被查獲有詐欺
    情事，並無其他反覆實施之案件。
　㈣被告雖已有羈押原因，但被查獲之電信加重詐欺，僅此一次
    ，且倘被告偵審中自白還可以獲得減刑，被告現在有固定住
    所，尚非不得以交保或限制住居代替羈押，故無羈押必要，
    請求准予交保，或限制住居於「高雄市○○區○○里0鄰○○○巷0○
    000號」（有家人同住）。被告有意與被害人達成和解，請
    求讓被告交保，以啟迪自新。
二、按被告經法官訊問後，認為犯罪嫌疑重大，而有下列情形之
    一，非予羈押，顯難進行追訴、審判或執行者，得羈押之：
    ㈠逃亡或有事實足認為有逃亡之虞者。㈡有事實足認為有湮滅
    、偽造、變造證據或勾串共犯或證人之虞者。㈢所犯為死刑
    、無期徒刑或最輕本刑為五年以上有期徒刑之罪，有相當理
    由認為有逃亡、湮滅、偽造、變造證據或勾串共犯或證人之
    虞者，刑事訴訟法第101條第1項定有明文。重罪常伴隨有逃
    亡、滅證之高度可能，係趨吉避凶、脫免刑責、不甘受罰之
    基本人性，倘一般正常之人，依其合理判斷，可認為該犯重
    罪，嫌疑重大之人具有逃亡或滅證之相當或然率存在，即已
    該當「相當理由」之認定標準，不以達到充分可信或確定程
    度為必要（最高法院100年度台抗字第246號裁定意旨參照）
三、又按刑事訴訟法第101條之1規定「被告經法官訊問後，認為
    犯下列各款之罪，其嫌疑重大，有事實足認為有反覆實行同
    一犯罪之虞，而有羈押之必要者，得羈押之：...七、刑法
    第339條、第339條之3之詐欺罪、第339條之4之加重詐欺罪
    。」。
四、經查：
  ㈠本件被告因涉犯刑法第339條之4加重詐欺、指揮犯罪組織、
    一般洗錢等罪，經臺灣彰化地方法院以111年度訴字第359號
    判決判處應執行有期徒刑8年1月，被告不服提起上訴，現由
    本院以111年度金上訴字第2548號案件審理中，並經本院值
    日法官於111年10月25日訊問後，認被告涉犯刑法第339條之
    4加重詐欺、指揮犯罪組織、一般洗錢罪等，犯罪嫌疑重大
    ，有逃亡或逃亡之虞，且依照刑事訴訟法第101條之1第1項
    第7款規定，有事實足認有反覆實施刑法第339條之4加重詐
    欺之情，自民國111年10月25日執行羈押在案，業經調取本
    院111年度金上訴字第2548號全案電子卷宗（含本院111年10
    月25日訊問筆錄及本院押票），核閱屬實。
  ㈡本案被告因涉犯刑法第339條之4加重詐欺等罪，經臺灣彰化
    地方法院以111年度訴字第359號判決判處應執行有期徒刑8
    年1月，此有該案判決書在卷可稽，堪認被告犯罪嫌疑確屬
    重大。而被告因屬於詐欺集團上層之收水工作，經原審判處
    有期徒刑8年1月。被告先前已經有前次共同詐欺取財確定判
    決，即「臺灣臺中地方法院109年度易字第229號判決、本院
    110年度上易字第99號判決」有期徒刑1年5月、緩刑4年，11
    0年8月25日確定。被告前案緩刑顯然極可能被撤銷，而此次
    因指揮車手提款案件，經一審判決有期徒刑8年1月，有臺灣
    高等法院被告前案紀錄表附卷可按，刑度相當重。而重刑判
    決下，被告常有逃亡之高度可能，係趨吉避凶、脫免刑責、
    不甘受罰之基本人性，衡諸被告因已受重刑之諭知，可預期
    被告逃匿以規避審判程序進行及刑罰執行之可能性甚高，被
    告復無高齡或不利逃亡之身體疾病等因素，實有相當理由認
    被告有逃亡之虞，且被告自承是110年12月1日在汽車旅館被
    查獲，是被告確實有「逃亡之虞」及「反覆實施加重詐欺」
    之羈押原因。
　㈢本院另審酌刑事訴訟程序關於被告羈押之執行，係為確保國
    家司法權對犯罪之追訴處罰及保障社會安寧秩序而採取之必
    要手段，而於目前訴訟進行階段，以具保、責付及限制住居
    等方式尚不足以代替羈押被告之擔保，而有繼續羈押之必要
    ，復查無被告有刑事訴訟法第114條各款所定得具保停止羈
    押之情形，則原羈押處分尚屬適當、必要，無違比例原則。
　㈣至被告聲請意旨以其家中尚有女兒、弟弟、及罹癌之母親，
    應無逃亡之虞云云。惟查：依我國目前刑事實務，被告於國
    內尚有家人或有固定住居所之情況下，不顧事業、財產及親
    人，而棄保潛逃出境，致案件無法續行或執行之情事，所在
    多有，非予羈押尚無從擔保其日後不會逃匿以規避後續審判
    之進行及刑罰之執行，被告所稱有家庭需照料等狀況即便屬
    實，惟以刑事訴訟程序關於被告羈押之執行，係為確保國家
    司法權對犯罪之追訴處罰及保障社會安寧秩序而採取之必要
    手段，與被告家庭生活之圓滿難免衝突，無法兩全，被告實
    應尋求其他親友或相關社會救助機構協助，此部分核與被告
    是否具備羈押事由與羈押必要性之法律判斷無涉。
  ㈤被告另請求以具保、限制住居或限制出境等方式替代羈押處
    分，惟被告並無刑事訴訟法第114條各款所定不得駁回具保
    聲請停止羈押之事由，且經權衡「比例原則」及「必要性原
    則」後，仍認定被告確實有羈押之必要，而若命具保、責付
    或限制住居等侵害較小之手段，均不足以確保審判或執行程
    序之順利進行，為確保訴訟程序包括裁判確定後刑之執行程
    序遂行，羈押被告尚屬適當、必要，且合乎比例原則。
五、綜上所述，本院值日法官訊問被告後，認其犯罪嫌疑重大，
    且有前揭羈押之原因，非予羈押顯難進行審判、執行，基於
    訴訟程序順暢進行之考量，而為羈押之強制處分，並無任何
    違法、不當或逾越比例原則之處。此外，復查無刑事訴訟法
    第114條各款所列法定停止羈押之原因，從而，被告執前詞
    指摘原處分不當，聲請撤銷羈押、具保停止羈押，經核為無
    理由，應予駁回。
六、據上論斷，應依刑事訴訟法第416條第4項、第412條，裁定
    如主文。
中　　華　　民　　國　　111 　年　　11 　　月　　10　 日
            刑事第二庭   審判長法　官　何  志  通
                               法　官  黃  玉  齡
                               法　官  葉  明  松 
以上正本證明與原本無異。
不得抗告。
　　　　　　　　　　　　       書記官  洪  宛  渝
　　　　　　　　　　　　　　　 
中　　華　　民　　國　　111 　年　　11 　　月　　10   日